臺灣高等法院刑事判決　　　　　　　　96年度上易字第1787號
上　訴　人
即　被　告　甲○○
選任辯護人　游鉦添律師
　　　　　　李建宏律師
上列上訴人因竊盜案件，不服臺灣板橋地方法院96年度易字第55
4號，中華民國96年5月30日第一審判決（起訴案號：臺灣板橋地
方法院檢察署95年度偵字第21765 號），提起上訴，本院判決如
下：
    主  文
原判決撤銷。
甲○○連續竊盜，處有期徒刑捌月，減為有期徒刑肆月。又竊盜
，處有期徒刑肆月，減為有期徒刑貳月；又竊盜，處有期徒刑貳
月，減為有期徒刑壹月；又竊盜，處有期徒刑月，減為有期徒
刑壹月又拾伍日；又竊盜，處有期徒刑貳月，減為有期徒刑壹月
；又竊盜，處有期徒刑月，減為有期徒刑壹月又拾伍日；又竊
盜，處有期徒刑貳月，減為有期徒刑壹月；又竊盜，未遂，處有
期徒刑貳月，減為有期徒刑壹月；又竊盜，未遂，處有期徒刑貳
月，減為有期徒刑壹月。應執行有期徒刑壹年。
    事  實
一、甲○○係址設臺北縣五股鄉○○路○段十號七樓奇華股份有
    限公司（下稱奇華公司）聘僱之清潔工，因缺錢花用，竟基
    於意圖為自己不法之所有之概括犯意，為下列行為：（一）
    自民國九十五年三月間某日起至同年六月三十日止，利用上
    午七時至八時許前，其他員工未正式上班前之打掃辦公室機
    會，於如附表一所示時間，在上址持公司配發其個人使用之
    置物櫃鑰匙開啟公司會計乙○○座位後方之鐵櫃，以每次僅
    拿取櫃內部分千元紙鈔之方式，連續竊取如附表一所示由乙
    ○○管領置於上開鐵櫃內之公司零用金共計新臺幣（下同）
    六十萬一千元。（二）另甲○○基於意圖為自己不法所有之
    竊盜犯意，分別於如附表二所示之日期，以同上方式，竊取
    如附表二所示乙○○管領之公司零用金共二十萬一千元。嗣
    乙○○於九十五年七月間某日發現上開零用金短少，經自同
    年八月三日起裝設監視器，於同年八月八日、八月九日均錄
    得甲○○持鑰匙開啟乙○○之鐵櫃欲行竊，惟因該二日櫃內
    未放置千元鈔而未得逞之畫面，始查知上情。
二、案經乙○○訴由臺北縣政府警察局蘆洲分局報請臺灣板橋地
    方法院檢察署檢察官偵查起訴。
    理  由
一、訊據被告甲○○固坦承曾於上揭時、地竊取乙○○保管之公
    司零用金之事實，惟辯稱：其僅竊得十數萬元，未竊得八十
    萬二千元這麼多錢云云。經查：
（一）上開事實業據告訴人乙○○本院審理時證述明確，且有監
      視錄影畫面翻拍照片六幀、甲○○人事資料卡、張哲嘉第
      一商業銀行交易明細資料、乙○○所提九十五年三至八月
      零用金損失清單一紙、鐵櫃內外照片共三幀在卷可稽（見
      偵查卷第十至十三頁、第二十九至三十頁、第三十三至三
      十六頁）。
（二）被告於歷次偵審程序中均供承自九十五年三月某日起陸續
      行竊，惟就確實行竊次數、金額則表示不記憶，而告訴人
      乙○○為公司會計，於發現管領之公司零用金短少後，即
      清查各項帳目，以銀行存摺、公司帳與支出單據逐一清點
      、比對彙算出失竊金額，並提出九十五年三至八月零用金
      損失清單為佐，而前揭零用金損失清單之製作乃告訴人依
      電腦帳、傳票支出情形計算之結果，亦據證人即告訴人於
      本院審理時證述無誤，是告訴人所指稱失竊金額應認屬實
      。
（三）上開零用金固定放置在告訴人座位後之鐵櫃內，每日下班
      時告訴人均會將鐵櫃上鎖，隔日上班時始開鎖之情業經證
      人乙○○到庭證述在卷，衡以上班時間，告訴人及其他員
      工均在辦公室內，櫃內財物遭竊機率甚低，且觀諸卷附告
      訴人前揭鐵櫃照片所示，該鐵櫃及櫃門鎖並無破壞痕跡，
      足見行竊之人應係於告訴人下班將鐵櫃上鎖後，至隔日上
      班前之期間，以鑰匙開啟櫃門竊取財物後，復行上鎖之方
      式行竊。而被告自承：因想拿錢，以公司配發員工個人使
      用之置物箱鑰匙（每人均有專屬置物箱與鑰匙）試開告訴
      人鐵櫃門鎖，發現吻合，其後即利用上午早到打掃時間，
      以上開方法多次竊取櫃內零用金等語，核其所言，均與前
      述零用金失竊時間、行竊方式等節相符。參以證人乙○○
      於原審審理時證稱：奇華公司一般員工上班時間為上午八
      時許，在此之前僅清潔人員會停留在辦公室內等語，及告
      訴人於九十五年八月三日裝設監視錄影設備後未久，接連
      於九十五年八月八日、同年八月九日均攝得被告以鑰匙開
      啟告訴人鐵櫃搜尋財物之情，此有上開錄影畫面翻拍照片
      六幀在卷為佐，益徵被告於上開期間，以前揭方法竊取櫃
      內財物甚為頻繁，綜上事證，堪認告訴人所指稱：被告共
      竊取八十萬二千元等語，尚與一般經驗法則無違，洵非無
      據，應可採信。被告辯稱：僅偷二、三次，一次約拿四萬
      元云云，顯屬事後卸責之詞，委無足取。
（三）綜上所述，本案事證已臻明確，被告犯行洵堪認定，應依
      法論科。
二、查被告於九十五年三月間某日起至九十五年六月三十日止所
    為竊盜犯行後，刑法業經修正，並於九十五年七月一日施行
    。按行為後法律有變更者，適用行為時之法律，但行為後之
    法律有利於行為人者，適用最有利於行為人之法律，現行刑
    法第二條第一項訂有明文。此條規定乃與刑法第一條罪刑法
    定主義契合，而貫徹法律禁止溯及既往原則，係規範行為後
    法律變更所生新舊法律比較適用之準據法，是刑法第二條本
    身雖經修正，但刑法第二條既屬適用法律之準據法，本身尚
    無比較新舊法之問題，應一律適用裁判時之現行刑法第二條
    規定以決定適用之刑罰法律，合先敘明。又以本次刑法修正
    之比較新舊法，應就罪刑有關之共犯、未遂犯、想像競合犯
    、牽連犯、連續犯、結合犯，以及累犯加重、自首減輕暨其
    他法定加減原因（如身分加減）與加減例等一切情形，綜其
    全部罪刑之結果而為比較，最高法院九十五年五月二十三日
    九十五年第八次刑事庭會議決議可資參照。茲比較說明如下
    ：
（一）刑法分則編各罪所定罰金之貨幣單位原為銀元，且依修正
      前刑法第三十三條第五款規定，罰金刑為一銀元以上，而
      有關罰金倍數之調整及銀元與新台幣之折算標準，則定有
      「罰金罰鍰提高標準條例」及「現行法規所定貨幣單位折
      算新台幣條例」，除罰金以一銀元折算三元新台幣外，並
      將七十二年六月二十六日以前修正之刑法部分條文罰金數
      額提高十倍，其後修正者則不再提高倍數；嗣修正後刑法
      第三十三條第五款則將罰金刑提高為新台幣一千元以上，
      並以百元計算之，且因刑法第三十三條第五款所定罰金貨
      幣單位既已改為新台幣，刑法分則編各罪所定罰金之貨幣
      單位亦應配合修正為新台幣，且考量刑法修正施行後，不
      再適用「現行法規所定貨幣單位折算新台幣條例」，為使
      刑法分則編各罪所定罰金之最高數額與刑法修正前趨於一
      致，爰增訂刑法施行法第一條之一規定，將刑法分則編各
      罪所定罰金之貨幣單位均改為新台幣，並將七十二年六月
      二十六日以前修正之刑法部分條文罰金數額提高為三十倍
      ，其後修正者則提高為三倍。是以刑法分則編各罪所定罰
      金刑之最高數額，於上開規定修正後仍屬一致，並無不同
      ；但其罰金刑之最低數額，則比修正前提高，從而自以修
      正前之規定較為有利。
（二）又刑法第五十六條連續犯之規定，業於修正後刪除，是於
      新法修正施行後，被告之數犯罪行為，即須分論併罰。此
      刪除雖非犯罪構成要件之變更，但顯已影響行為人刑罰之
      法律效果，自屬法律有變更，比較新、舊法結果，仍應適
      用較有利於被告之行為時法律即舊法論以連續犯，此有最
      高法院九十五年第八次刑事庭會議決議五、（四）可資參
      照。
（三）綜合上述各條文修正前、後之比較，揆諸前揭最高法院決
      議及修正後刑法第二條第一項前段、後段規定之「從舊、
      從輕」原則，就關於被告如事實欄二（一）、（二）所示
      犯行，自應適用被告行為時之法律，即修正前刑法之相關
      規定，予以論處。
三、核被告甲○○如事實欄一（一）、（二）所為，均係犯刑法
    第三百二十條第一項之普通竊盜罪，另於九十五年八月八日
    、八月九日開啟乙○○存放公司零用金鐵櫃搜尋財物之行為
    ，係犯刑法第三百二十條第二項、第一項竊盜未遂罪。其已
    著手犯罪行為之實行而不遂，應依刑法第二十五條第一項之
    規定論以未遂犯，並依同條第二項之規定減輕其刑（公訴人
    認被告此部分係犯竊盜既遂罪，起訴法條容有未洽，惟既遂
    、未遂僅犯罪狀態不同，不生變更起訴法條之問題，附此敘
    明。）又被告先後如附表一所示期間，多次竊盜犯行，時間
    緊接，所犯係基本犯罪構成要件相同之罪名，顯係基於概括
    犯意反覆為之，為連續犯，應依修正前刑法第五十六條規定
    論以一罪，並加重其刑。其如事實欄一（二）所示多次竊盜
    犯行，犯意各別，行為互殊，應予分論併罰。又被告所犯上
    開連續竊盜、竊盜、竊盜未遂各罪間，犯意各別，行為互殊
    ，應分論併罰。原審對被告論罪科刑，固非無見，惟查：被
    告之行為符合中華民國九十六年罪犯減刑條例之規定，原審
    漏未減刑，即有未洽，被告上訴否認部分犯行，固無理由，
    原判決既有可議，自應由本院撤銷改判。爰審酌被告並無前
    科，有臺灣高等法院被告前案紀錄表一份在卷可稽，素行尚
    稱良好，因缺錢花用，（連續）多次利用職務之便，竊取工
    作場所財物，並造成被害人財產上損失，惡行非輕，犯罪後
    僅承認部分犯行之犯後態度，且未與被害人達成和解等一切
    情狀，分別量處如主文所示之刑及予減刑，並依修正前刑法
    第五十一條第五款之規定（按被告於裁判確定前犯數罪，其
    中一罪係在九十五年七月一日新法施行前犯之，應依新法第
    二條第一項之規定，適用最有利於行為人之法律，最高法院
    九十五年五月二十三日第八次刑事庭會議第五之（一）項後
    段結論意旨參照。修正前刑法第五十一條第五款規定：「宣
    告多數有期徒刑者，於各刑中之最長期以上，各刑合併之刑
    期以下，定其刑期。但不得逾二十年。」，修正後則規定：
    「宣告多數有期徒刑者，於各刑中之最長期以上，各刑合併
    之刑期以下，定其刑期。但不得逾三十年。」，二者比較結
    果，修正後之規定並非較有利於被告），定其應執行之刑，
    以資懲儆。至被告用以開啟告訴人鐵櫃竊取財物所用鑰匙，
    雖係被告供本件犯罪所用之物，惟該鑰匙乃奇華公司所有配
    發員工使用，並非被告所有，復非違禁物，爰不予宣告沒收
    ，併此敘明。
據上論斷，應依刑事訴訟法第三百六十九條第一項前段、第三百
六十四條、第二百九十九條第一項前段，刑法第十一條前段、第
二條第一項前段、第三百二十條第一項、第二項、第二十五條、
修正前刑法第五十六條、第五十一條第五款，中華民國九十六年
罪犯減刑條例第二條第一項第三款、第七條，判決如主文。
本案經檢察官郭啟東到庭執行職務。
中　　華　　民　　國　　96　　年　　9 　　月　　6 　　日
                  刑事第八庭審判長法  官  鄭文肅
                                  法  官  蔡光治
                                  法  官  陳貽男
以上正本證明與原本無異。
不得上訴。
                                  書記官  王泰元
中　　華　　民　　國　　96　　年　　9 　　月　　6 　　日
附錄本案論罪科刑法條全文
中華民國刑法第320條
（普通竊盜罪、竊佔罪）
意圖為自己或第三人不法之所有，而竊取他人之動產者，為竊盜
罪，處 5 年以下有期徒刑、拘役或 5 百元以下罰金。
意圖為自己或第三人不法之利益，而竊佔他人之不動產者，依前
項之規定
處斷。
前二項之未遂犯罰之。
附表一
┌──┬──────────┬──────────┐
│編號│    時       間     │  竊得金額(新臺幣)  │
├──┼──────────┼──────────┤
│ 一 │九十五年三月間某日至│七萬二千元          │
│    │三月十五日間某日    │                    │
├──┼──────────┼──────────┤
│ 二 │九十五年三月十六日至│三萬八千元          │
│    │三月三十一日間某日  │                    │
├──┼──────────┼──────────┤
│ 三 │九十五年四月一日起至│八萬五千元          │
│    │四月十二日間某日    │                    │
├──┼──────────┼──────────┤
│ 四 │九十五年四月十三日至│四千元              │
│    │四月十七日間某日    │                    │
├──┼──────────┼──────────┤
│ 五 │九十五年四月十八日至│四萬五千元          │
│    │四月二十七日間某日  │                    │
├──┼──────────┼──────────┤
│ 六 │九十五年四月二十八日│十萬六千元          │
│    │至五月九日間某日    │                    │
├──┼──────────┼──────────┤
│ 七 │九十五年五月十日至五│七萬元              │
│    │月三十日間某日      │                    │
├──┼──────────┼──────────┤
│ 八 │九十五年五月三十一日│六萬元              │
│    │至六月十二日間某日  │                    │
├──┼──────────┼──────────┤
│ 九 │九十五年六月十三日至│十一萬一千元        │
│    │六月二十七日間某日  │                    │
├──┼──────────┼──────────┤
│ 十 │九十五年六月二十八日│一萬元              │
│    │至六月三十日間某日  │                    │
├──┼──────────┼──────────┤
│合計│                    │六十萬一千元        │
└──┴──────────┴──────────┘
附表二：
┌──┬──────────┬──────────┐
│編號│    時       間     │  竊得金額(新臺幣)  │
├──┼──────────┼──────────┤
│ 一 │九十五年七月一日至七│九萬六千元          │
│    │月六日間某日        │                    │
├──┼──────────┼──────────┤
│ 二 │九十五年七月七日至七│一萬七千元          │
│    │月十二日間某日      │                    │
├──┼──────────┼──────────┤
│ 三 │九十五年七月十三日至│三萬三千元          │
│    │七月十七日間某日    │                    │
├──┼──────────┼──────────┤
│ 四 │九十五年七月十八日至│一萬元              │
│    │七月二十六日間某日  │                    │
├──┼──────────┼──────────┤
│ 五 │九十五年七月二十七日│四萬二千元          │
│    │至八月二日間某日    │                    │
├──┼──────────┼──────────┤
│ 六 │九十五年八月三日或八│三千元              │
│    │月四日              │                    │
├──┼──────────┼──────────┤
│合計│                    │二十萬一千元        │
└──┴──────────┴──────────┘
